---
title: "Como utilizar paquetes"
output: learnr::tutorial
runtime: shiny_prerendered
---

```{r setup, include=FALSE}
library(learnr)
knitr::opts_chunk$set(echo = FALSE)
```


## Instalación de Paquetes en R

Un paquete de R son un conjunto de funciones, datos y documentación. Son considerados la manera mas sencilla de
compartir codigo funcional. En específico para R existen **repositorios** de paquetes que estan de manera
libre y gratuita en internet. El repositorio por default y mas confiable es 
CRAN (**C**omprehensive **R** **A**rchive **N**etwork) que cuenta con mas de 6000 paquetes. Existe ademas repositorios 
externos como los de **Bioconductor** con una orientación mas científica. Ademas podemos usar paquetes que se
hospedan en servicios de [control de versiones](https://es.wikipedia.org/wiki/Control_de_versiones) en la nube 
como [Github](https://github.com/), [Gitlab](https://gitlab.com/) y [Bitbucket](https://bitbucket.org/).

En R se puede instalar paquetes usando la consola o la interfaz gráfica, usaremos la consolaya que son comandos básicos
fáciles de ejecutar.



### Instalar Paquetes

Instalar un paquete es sencillo requiere acceso a internet y un comando:

```{r install_ggplot, eval=FALSE}
install.packages("ggplot2")
```

Esto instala el paquete para crear gráficos [ggplot2](https://ggplot2.tidyverse.org/). 

Sí queremos instalar varios a la vez podemos hacerlo con un vector

```{r install_some, eval=FALSE}
install.packages(c("ggplot2", "dplyr"))
```

Con esto se instala **ggplot2** y [dplyr](https://dplyr.tidyverse.org/) un paquete para manipular datos o también 
conocido como la gramática del procesamiento de datos ( _grammar of data manipulation_ ).

*En este espacio puedes escribir comandos ejecutables de R.*

Escribe el código para instalar el paquete **tidyverse**:

```{r install_tidyverse, exercise=TRUE, exercise.eval=FALSE}

```

<div id="install_tidyverse">
**Tip:** El parámetro de la función es el nombre del archivo, cuida tus comillas.
</div>

### Repositorios en Github

Subir un paquete a los repositorios de CRAN puede ser un proceso largo sobre todo por que se requiere un código
privado en diversas plataformas, bien probado y con un mantenimiento periodico. Algo similar pasa con **Bioconductor**
cuyo uso no veremos de momento pero también representa un trabajo de manteminiento y calidad demandante.

Si queremos usar paquetes creados por nosotros mismos, o nuestros compañeros es mas práctico subirlos a una plataforma 
como github, bitbucket o gitlab. Para instalar el mismo necesitamos dos cosas, el paquete `devtools()` y el nombre 
del **usuario/nombre_del paquete** lo cual suele ser parte de la **url** del 
[repositorio](https://docs.github.com/es/github/getting-started-with-github/create-a-repo).

Por ejemplo la dirección de este paquete es https://github.com/nekrum/NeurocienciasIntroData para lo cual usaremos la
sección `nekrum/NeurocienciasIntroData`

*Completa el código de instalación*

Completa este comando de instalación de paquetes desde github

```{r install_github, exercise=TRUE, exercise.lines = 3, exercise.eval=FALSE}
devtools::install_github()
```

<div id="install_github">
**Tip:** Recuerda que el parámetro es una mezcla nombre_susario/nombre_paquete
</div>

Instalar a partir de los diferentes repositorios en línea es el comando de instalación, para **bitbucket**
`devtools::install_bitbucket()`, para **gitlab** `devtools::install_gitlab()`.

> **Nota**: Debemos ser cuidadosos con los paquetes instalados de fuentes externas a CRAN o Bioconductor.
> En general no son un problema si podemos ver el código o si conocemos al creador.

### Actualizar paquetes

En caso de que tengamos un paquete que requiere actualización podemos actulizar con el mismo comando 
de instalación por ejemplo `install.packages('ggplot2')` o en el caso de repositorios 
`devtools::install_bitbucket("usuario/Paquete")`. Sin embargo para la instalación de **CRAN** se puede usar el comando
`update.packages()` que intentara actualizar todos los paquetes pidiendo confirmación para cada uno. Se puede omitir
la confirmación con el **parámetro** _ask_`update.packages(ask = FALSE)`.

> **Nota**: Usar el comando `update.packages()` sobre todo con el parámetro ask=FALSE, puede causar algunos problemas,
> ya que los cambios de versiones pueden modificar algunas de sus funciones y nuestro código podría no correr 
> de la misma forma.

## Uso de las librerías

### Cargar librería

Para poder utilizar un paquete este requiere estar disponible en memoria. El comando que hace esto posible es
`library()` y como parámetro se colocal el nombre del paquete sin comillas.

Carga la librería de datos **NeurocienciasIntroData**:

```{r carga_paquete, exercise=TRUE, exercise.eval=TRUE, exercise.timelimit = 100}
library()
```

<div id="carga_paquete">
**Tip:** En este caso puedes usar o no comillas.
</div>

Esto pondra disponible los datos que tiene este paquete como **neocortex.animal.size**

```{r print-limit-hint, exercise=TRUE, exercise.setup = "carga_paquete"}
head(neocortex.animal.size)
```

### Explorar paquetes

Parte de las ventajas que tienen un paquete es la **documentación**, en ella se encuentra una ayuda sobre las
características, funciones y datos con los que cuenta el paquete.

Esto se puede consultar con dos comandos, `help()` y el simbolo `?`. Usando la función o nombre del dataset como 
parámetro de `help(cars)`. Usando el simbolo `?` justo antes del nombre de la función o dataset, nos mostrará la
documentación de ese elemento.

Revisa la **documentación** del dataset `principal.cell.diff`

```{r ayuda_dataset, exercise=TRUE}

```

<div id="ayuda_dataset">
**Tip:** Puedes usar el comando help o el simbolo ?.
</div>


## Cuestionario

### Preguntas

```{r Cuesitonario}
quiz(
  question("¿Como se carga el paquete ggplot2 en memoria?",
    answer("install.package(ggplot2)"),
    answer("library(ggplot2)", correct = TRUE, message = "También se puede usar el parámetro entre comillas"),
    answer("update.packages(ggplot2)"),
    answer("library('ggplot2')", message = "También se puede usar el parámetro sin comillas"),
    allow_retry = TRUE,
    random_answer_order = TRUE
  ),
  question("¿Cual es la fuente de datos oficial de R?",
    answer("CRAN", correct = TRUE),
    answer("Bioconductor"),
    answer("Rstudio"),
    answer("Github"),
    allow_retry = TRUE,
    random_answer_order = TRUE
  ),
  question("¿Cual es el comando para instalar dplyr en R?",
    answer("install.package(dplyr)"),
    answer("install.packages('dplyr')", correct = TRUE, message = "Las comillas son muy importantes"),
    answer("install.packages(dplyr)"),
    answer("install.package('dplyr')"),
    allow_retry = TRUE,
    random_answer_order = TRUE
  ),
  question("¿Que paquete se necesita tener instalado para hacer uso de paquetes en Github?",
    answer("dplyr"),
    answer("ggplot"),
    answer("NeurocienciasIntroData"),
    answer("devtools", correct = TRUE),
    allow_retry = TRUE,
    random_answer_order = TRUE
  )
)
```

